臺灣苗栗地方法院刑事判決
111年度金簡上字第3號
上  訴  人  
即  被  告  王昱皓



選任辯護人  劉順寬律師
上列被告因違反洗錢防制法等案件，不服本院於中華民國110年1
2月16日所為110年度苗金簡字第125號第一審刑事簡易判決（聲
請簡易判決處刑案號：臺灣苗栗地方檢察署110年度偵字第6806
號），提起上訴，本院管轄第二審之合議庭判決如下：
    主    文
原判決撤銷。
王昱皓幫助犯洗錢防制法第十四條第一項之洗錢罪，處有期徒刑
壹月，併科罰金新臺幣貳仟元，罰金如易服勞役，以新臺幣壹仟
元折算壹日。緩刑貳年，並應依附件二所示調解成立內容向被害
人黃瓊瑤支付財產上之損害賠償。
    犯罪事實及理由
一、本案經本院審理結果，認第一審判決就犯罪事實之認定、證
    據之論述均無不當。就本案犯罪事實、證據，均引用附件一
    第一審刑事簡易判決書之記載。
二、上訴意旨略以：被告自始坦承犯行並認罪，且願意與被害人
    和解、賠償損害，又未有任何犯罪紀錄，請求從輕量刑並宣
    告緩刑等語。
三、論罪科刑及撤銷改判之理由：
  ㈠按刑法上之幫助犯，係對於犯罪與正犯有共同之認識，而以
    幫助之意思，對於正犯資以助力，且未參與實施犯罪之行為
    者而言（最高法院84年度台上字第5998號、88年度台上字第
    1270號判決意旨參照）。查被告將台新銀行關東橋分行帳戶
    之存摺、提款卡及密碼交予他人使用，使他人得基於詐欺取
    財之犯意對被害人黃瓊瑤、告訴人郭子輝（下合稱被害人2
    人）施加詐術，致使渠等陷於錯誤而依指示匯款至本案帳戶
    ，旋遭提領一空，進而受有財產損害，並造成掩飾、隱匿犯
    罪所得去向之結果；惟被告僅單純提供帳戶供人使用，且卷
    內亦無證據證明被告有參與詐欺取財、洗錢犯行之構成要件
    行為，應認純係出於幫助之意思而提供助力，揆諸前開說明
    ，當屬幫助犯。是核被告所為，係犯刑法第30條第1項前段
    、第339條第1項之幫助詐欺取財罪、刑法第30條第1項前段
    、洗錢防制法第14條第1項之幫助洗錢罪。
  ㈡被告以提供台新銀行關東橋分行帳戶之一行為，幫助他人先
    後對被害人2人為詐欺取財犯行，為同種想像競合犯；又同
    時觸犯上開2罪名，為異種想像競合犯，應依刑法第55條前
    段規定，從一重之幫助洗錢罪處斷。
  ㈢刑之減輕事由：
  ⒈按犯前兩項之罪，在偵查或審判中自白者，減輕其刑，洗錢
    防制法第16條第2項定有明文。查被告就本案幫助洗錢之犯
    行，業於本院審理中坦承不諱（見本院卷第55、83頁），應
    依上開規定減輕其刑。
  ⒉被告係基於幫助之犯意而為之，為幫助犯，應依刑法第30條
    第2項規定，按正犯之刑減輕之；又被告有上開2種減輕其刑
    之事由，爰依法遞減之。
  ㈣原審認被告上開犯行罪證明確，予以論罪科刑，固非無見。
    惟查，被告業於民國111年2月23日本院準備程序中，與告訴
    人郭子輝成立和解、給付賠償金新臺幣（下同）21,000元予
    告訴人郭子輝，具體填補告訴人郭子輝因本案所受之損害，
    並獲告訴人郭子輝原諒、同意給予被告從輕量刑之機會；另
    於111年3月10日與被害人黃瓊瑤成立調解等情，業據告訴人
    郭子輝陳述明確（見本院卷第57頁），並有附件二所示之調
    解筆錄、本院111年度簡上附民字第2號和解筆錄可證（見本
    院卷第59頁）。是本案量刑之基礎事實業已於原審判決後有
    所變更，然原審判決未及審酌該情，故被告提起上訴，認原
    審判決量刑過重，為有理由，原審判決有此未洽之處，自應
    由本院合議庭將原判決予以撤銷改判。
  ㈤爰以行為人之責任為基礎，審酌日常生活中，不法之徒利用
    人頭帳戶進行詐騙他人錢財犯行，經傳播媒體多所報導，政
    府機關亦廣為宣導，一般稍具知識之人，對此情形均難諉以
    不知。則被告既為成年人，且具有通常生活智識及經驗，理
    應對於提供帳戶予他人，可能遭他人作為犯罪工具使用、更
    將造成犯罪偵查機關追查贓款、查獲犯罪行為人之困難有所
    認識，竟率然提供台新銀行關東橋分行帳戶供他人為不法使
    用，助長詐欺取財犯罪風氣，並使詐欺所得真正去向、所在
    得以獲得隱匿，對社會秩序有重大危害，所為實有不該；兼
    衡被告犯後坦承犯行、正視己過，並於本院審理過程中與被
    害人2人成立和解、調解（如前述），具體填補被害人2人所
    受損害、態度尤佳，再參酌其未實際參與本案詐欺取財、洗
    錢之犯行，可責難性較輕，與犯罪動機、手段、目的，自陳
    高中畢業之智識程度，現於工廠工作，每月收入約3萬餘元
    之家庭生活狀況（見本院卷第85頁），及被害人2人分別所
    受之損害、對被告量刑之意見等一切情狀，量處如主文第2
    項所示之刑，並就罰金刑部分諭知易服勞役之折算標準，以
    資懲儆。
  ㈥又被告未曾因故意犯罪受有期徒刑以上刑之宣告，有臺灣高
    等法院被告前案紀錄表在卷可憑，其因貪圖金錢利益致罹刑
    典，固非可取；惟本院認刑罰固屬國家對於犯罪之人，以剝
    奪法益之手段，所加之公法制裁，惟其積極目的，則在預防
    犯人之再犯，故對於初犯、惡性未深者，若因偶然觸法即置
    諸刑獄，自非刑罰之目的。而被告已對本案犯行均坦承不諱
    、深感懊悔，且未有隱匿證據、誤導偵查方向之情狀，是本
    院認被告經本案偵、審程序，應已深刻體會謹慎篤行之重要
    性，將來得敦促其對自我行為之控制，在求職過程中更應透
    過正當、透明之管道，信無再犯之虞，故本案所宣告之刑以
    暫不執行為適當，爰依刑法第74條第1項第1款規定，予以宣
    告緩刑2年，以勵自新。且為保障被害人黃瓊瑤之權益，本
    院認有課予被告一定負擔之必要，爰參酌被告之職業、資力
    、年紀等情，依刑法第74條第2項第3款規定，命被告應依附
    件二所示之調解成立內容向被害人黃瓊瑤支付財產上之損害
    賠償，而此部分依刑法第74條第4項規定得為民事強制執行
    名義。倘被告違反上開負擔情節重大，足認原宣告之緩刑難
    收其預期效果，而有執行刑罰之必要，依刑法第75條之1第1
    項第4款規定，得撤銷緩刑之宣告，併予敘明。
四、沒收部分：
　㈠按幫助犯係指就他人之犯罪加以助力，使其易於實行之積極
    或消極行為而言。其犯罪態樣與實行犯罪之正犯有異，所處
    罰者乃其提供助力之行為本身，而非正犯實行犯罪之行為。
    因此幫助犯不適用責任共同之原則，對正犯所有供犯罪所用
    或因犯罪所得之物，勿庸併為沒收之宣告（最高法院100年
    度台上字第2500號判決意旨參照）。是被告既非為實行本案
    詐欺取財犯行之人，又自承未實際獲得任何犯罪所得（見偵
    卷第8至9頁），參諸上開說明，就他人實行詐欺取財犯行之
    犯罪所得，自毋庸對被告諭知沒收或追徵。
　㈡又按犯第14條之罪，其所移轉、變更、掩飾、隱匿、收受、
    取得、持有、使用之財物或財產上利益，沒收之，洗錢防制
    法第18條第1項前段固有明文。惟被告既非實際上提領款項
    之人，無掩飾隱匿詐欺贓款之犯行，尚非洗錢防制法第14條
    第1項之正犯，自無上開條文適用。
　㈢另就被告台新銀行關東橋分行帳戶之存摺、提款卡，雖交付
    他人作為幫助詐欺取財、幫助洗錢所用，惟該帳戶已被列為
    警示戶，無法再供交易使用，且存摺、提款卡本身之價值甚
    低，復未扣案，因認尚無沒收之實益，其沒收不具有刑法上
    之重要性，故依刑法第38條之2第2項規定，亦不予宣告沒收
    ，併予敘明。
據上論斷，刑事訴訟法第455條之1第1項、第3項、第369條第1項
前段、第364條、第299條第1項前段，洗錢防制法第2條第2款、
第14條第1項、第16條第2項，刑法第11條前段、第30條第1項前
段、第2項、第339條第1項、第55條、第42條第3項前段、第74條
第1項第1款、第2項第3款，刑法施行法第1條之1第1項，判決如
主文。
本案經檢察官莊佳瑋聲請以簡易判決處刑，檢察官林宜賢到庭執
行職務。
中　　華　　民　　國　　111 　年　　3 　　月　　24　　日
                  刑事第四庭  審判長法  官  羅貞元

                                    法  官  紀雅惠

                                    法  官  申惟中
以上正本證明與原本無異。
不得上訴。
                                    書記官  陳邦旗
中　　華　　民　　國　　111 　年　　3 　　月　　24　　日

附錄本案論罪科刑法條：
中華民國刑法第30條
幫助他人實行犯罪行為者，為幫助犯。雖他人不知幫助之情者，
亦同。
幫助犯之處罰，得按正犯之刑減輕之。

中華民國刑法第339條
意圖為自己或第三人不法之所有，以詐術使人將本人或第三人之
物交付者，處 5 年以下有期徒刑、拘役或科或併科 50 萬元以
下罰金。
以前項方法得財產上不法之利益或使第三人得之者，亦同。
前二項之未遂犯罰之。

洗錢防制法第14條
有第二條各款所列洗錢行為者，處 7 年以下有期徒刑，併科新
臺幣 5 百萬元以下罰金。
前項之未遂犯罰之。
前二項情形，不得科以超過其特定犯罪所定最重本刑之刑。